臺灣雲林地方法院刑事判決　　　　　　　96年度簡上字第21號
公　訴　人　臺灣雲林地方法院檢察署檢察官
上　訴　人
即　被　告　甲○○○
上列上訴人因恐嚇取財案件，不服本院斗六簡易庭95年度六簡字
第416 號於中華民國95年10月24日第一審簡易判決（聲請簡易判
決處刑書案號：臺灣雲林地方法院檢察署95年度偵字第1218號）
，提起上訴，本院管轄第二審之合議庭逕為第一審判決如下︰
    主  文
原判決撤銷。
本件公訴不受理。
    理  由
一、公訴即聲請簡易判決處刑意旨略以：被告甲○○○基於不確
    定幫助恐嚇取財犯意，將其於民國（下同）86年6 月30日，
    在臺南縣第一銀行善化分行開設之帳號00000000000 號帳戶
    之存摺、提款卡及提款密碼，於94年8 月30日前之某日，在
    不詳地點，以不詳代價，提供予姓名年籍不詳之詐欺集團成
    員使用。該不詳姓名年籍之人所組成之犯罪集團取得被告之
    上揭帳戶後，基於恐嚇取財之犯意，於94年8 月30日，以電
    話恐嚇飼養賽鴿之丙○○稱：「你所有之賽鴿遭我捕獲，須
    匯款2,000 元至2,830 元不等之金額到上述甲○○○等人之
    帳戶內，始會將賽鴿放回來。」等語，使丙○○惟恐不依渠
    等指示匯款，其所飼養之賽鴿將遭殺害，因而心生畏懼，遂
    依指示，委託其友人王佳蕙於94年8 月30日，至雲林縣斗南
    鎮彰化銀行斗南分行，匯款新臺幣（下同）2,210 元至被告
    之上開帳戶後，隨即遭該犯罪集團成員提領。因認被告涉有
    刑法第30條第1 項、第346 條第1 項之幫助恐嚇取財罪嫌。
    案經臺灣雲林地方法院檢察署檢察官於95年7 月31日，以95
    年度偵字第1218號聲請簡易判決處刑，本院斗六簡易庭於同
    年8 月8 日收文繫屬在卷。
二、本件係檢察官聲請簡易判決處刑，並經本院斗六簡易庭為第
    一審判決，但被告應受不受理判決之諭知，依刑事訴訟法第
    452 條、第451 條之1 第4 項第3 款規定，原應適用通常程
    序審判，不得以簡易判決處刑，故本院管轄之第二審合議庭
    依同法第455 條之1 第3 項、第369 條第1 項前段、第2 項
    規定，逕為第一審判決，先予敘明。
三、按已經提起公訴或自訴之案件，在同一法院重行起訴者，應
    諭知不受理之判決，並得不經言詞辯論為之，刑事訴訟法第
    303 條第2 款、第307 條分別定有明文。又訴訟法上所謂一
    事不再理之原則，關於實質上一罪或裁判上一罪，均有其適
    用，亦有最高法院60年台非字第77號判例可參。
四、次按行為後法律有變更者，適用行為時之法律；但行為後之
    法律有利於行為人者，適用最有利於行為人之法律，刑法第
    2 條第1 項定有明文。而按被告行為後之刑法部分條文業於
    94年2 月2 日，經總統以華總一義字第09400014901 號令修
    正公布，並自95年7 月1 日施行。被告行為時之刑法第56條
    規定：「連續數行為而犯同一之罪名者，以一罪論。但得加
    重其刑至二分之一」；新法則予刪除。舊法之連續犯規定，
    係以一罪論，但得加重其刑至二分之一，新法予以刪除後，
    自應論以數罪，故核修正前之規定較有利於被告，本件應與
    其他具有連續犯關係之行為，有裁判上一罪適用。
五、查被告前被訴基於幫助恐嚇取財之犯意，於94年8 月9 日前
    某日，在不詳地點，將其所有之臺灣中小企業銀行善化分行
    帳號00000000000 號帳戶之存摺、提款卡（含密碼）等物，
    以不詳代價，提供給某擄鴿勒贖集團使用，該集團成員嗣於
    取得他人之賽鴿後，再依賽鴿腳環上之電話，於94年8 月23
    日下午2 時許，向賽鴿主人張瑟翰要求匯款2,033 元至被告
    之該帳戶內，始可放鴿，致張瑟翰心生畏懼，依指示為匯款
    等情之犯行，業據臺灣臺中地方法院檢察署檢察官於95年6
    月30日，以95年度偵字第12318 號提起公訴，嗣經臺灣臺中
    地方法院於95年7 月18日收文繫屬，並於次日分案95年度易
    字第1924號（聖股）審理中，有上揭起訴書、臺灣高等法院
    被告前案紀錄表、臺灣臺中地方法院檢察署95年7 月18日中
    檢惠黃95偵12318 字第062528號函文影本等附卷可稽。公訴
    人聲請簡易判決所指被告涉及之本件幫助恐嚇取財犯行，核
    與上揭起訴書中所指被告之幫助恐嚇取財犯行時間緊接，手
    段相同，觸犯基本構成犯罪要件相同之罪名，堪認係基於概
    括犯意反覆為之，故此部分應與前揭先行起訴案件，屬刑法
    修正前之連續犯之裁判上一罪關係，為同一案件。從而，公
    訴人向本院重行起訴，即有未合。揆諸上開說明，本件爰不
    經言詞辯論，逕為諭知不受理之判決。
六、上訴人上訴意旨否認犯罪，雖未經審究，但原審判決未詳究
    公訴人重行起訴，遽予論罪科刑，自有未合，應由本院管轄
    第二審之合議庭逕為第一審判決，將原審判決撤銷，並不經
    言詞辯論，逕為第一審判決不受理之諭知。
七、臺灣嘉義地方法院檢察署95年度偵字第6676號移送併辦意旨
    略以：被告甲○○○將第一銀行善化分行開設之帳號000000
    00000 號帳戶之存摺、提款卡及提款密碼，於94年8 月30日
    前之某日，在不詳地點，以不詳代價，提供予姓名年籍不詳
    之詐欺集團成員使用。該不詳姓名年籍之人所組成之犯罪集
    團取得被告帳戶後，於94年8 月30日、9 月12日，以電話恐
    嚇飼養賽鴿之乙○○稱：「你所有之賽鴿遭我捕獲，須匯款
    2,050 至6,045 元不等之金額到上述帳戶內，始會將賽鴿放
    回來。」等語，使乙○○心生恐懼，分別匯款至被告上開帳
    戶，隨即遭該犯罪集團成員先後提領等情，因認被告亦犯有
    幫助恐嚇取財罪嫌。查本案既經判決不受理，併辦部分即無
    從審究，自應退由原移送檢察官另為適法之處理，併予敘明
    。
八、依刑事訴訟法第455 條之1 第3 項、第369 條第1 項前段、
    第2 項、第452 條、第451 條之1 第4 項第3 款、第364 條
    、第303 條第3 款、第307 條，判決如主文。
中　　華　　民　　國　　96　　年　　3 　　月　　16　　日
            刑事第六庭  審判長  法  官  吳基華
                                法  官  林俊良
                                法  官  王素珍
以上正本證明與原本無異。
如不服本判決，應於送達後10日內，向本院提出上訴狀。（須附
繕本）
                                書記官  蕭應欽
中　　華　　民　　國　　96　　年　　3 　　月　　16　　日
